---
title: "R para ciencias, nivel 1.1"
Subtitle: 'Programa de Certificación Especializado Data Science Estadística y Análisis de Datos en R'
Author: "Bryan Antony Quispe Ramos"
output:
  pdf_document:
    number_sections: yes
    highlight: zenburn
    toc: yes
  html_document:
    theme: cosmo
  word_document:
    toc: yes
editor_options:
  chunk_output_type: console
---

\pagebreak

# Antes de empezar

```{r eval=FALSE}
# PRIMOLIUS
## instalamos el tema claro creado por el profe para nosotros
install.packages("rstudioapi")
install.packages("fs") #Este código es nuevo así que necesitamos instalarlo también
tema_Primolius <- fs::path_temp("tema_Primolius", ext = "rstheme")
download.file("https://raw.githubusercontent.com/irwingss/Primolius-Theme/main/Primolius_Color.rstheme",tema_Primolius)
rstudioapi::addTheme(tema_Primolius, apply = TRUE)

# PRIMOLIUS DARK
install.packages("rstudioapi")
install.packages("fs") #ya no es necesario por lo anterior
tema_Primolius_D <- fs::path_temp("tema_Primolius_dark", ext = "rstheme")
download.file("https://raw.githubusercontent.com/irwingss/Primolius-Theme/main/Primolius_Dark.rstheme", tema_Primolius_D)
rstudioapi::addTheme(tema_Primolius_D, apply = TRUE)

# Además en la nueva edición el profe  menciona  el  uso de la 
# función load
load(choose.files()) # se agrega un paquete de tipo rda
install.packages(paquetes)

# knit como pdf
# para esto se debe ejecutar los siguientes códigos:
install.packages("tinytex")
# luego ejecutar lo siguiente
tinytex::install_prebuild()
# de no funcionar usar
tinytex::install_tinytex()

## Combinaciones importantes en el teclado
# alt + - operador de asignacion
# alt + 62 simbolo >
# alt + 60 simbolo <
# virgulilla alt + 126
```


# **Usa R como una calculadora**

Coloca aquí tus anotaciones...

|              |                                         |             |               |
|--------------|-----------------------------------------|-------------|---------------|
| **Operador** | **Operación**                           | **Ejemplo** | **Resultado** |
| \+           | Suma                                    | 10 + 3      | 13            |
| \-           | Resta                                   | 10 - 3      | 7             |
| \*           | Multiplicación                          | 10 \* 3     | 30            |
| /            | División                                | 10/3        | 3.33333333    |
| \^           | Potencia                                | 10 \^ 3     | 1000          |
| %/%          | División entera (parte entera)          | 10 %/% 3    | 3             |
| %%           | Residuo de dividir un numero entre otro | 10 %% 3     | 1             |

## Ejercicios A

Realiza algunas operaciones aritméticas en el siguiente **Code Chunk**.

```{r eval=FALSE}
# Realiza la suma de tu año de nacimiento y 2021
# VECTOR
fecha1 <- 1997+2021
# Realiza la resta de 2021 y tu año de nacimiento
fecha2 <- 2021-1997

# Realiza la multiplicación de las dos respuestas anteriores
multiplicacion1 <- fecha1*fecha2

# Realiza una división de las dos primeras respuestas
division1 <- fecha1/fecha2

# Realizar la misma división mostrando la parte entera del resultado
entera <- fecha1 %/% fecha2

# Realiza la misma división mostranso el residuo de la misma
residuo <- fecha1%%fecha2

```

\pagebreak

Es posible realizar operaciones matemáticas con R.

|              |                            |             |               |
|--------------|----------------------------|-------------|---------------|
| **Operador** | **Operación**              | **Ejemplo** | **Resultado** |
| exp(n)       | Eleva e a la n             | exp(3)      | 20.08554      |
| sqrt(n)      | Raíz cuadrada de n         | sqrt(3)     | 1.732051      |
| log(n)       | Logaritmo natural de n     | log(3)      | 1.098612      |
| log(n, b)    | Logaritmo de n en base b   | log(3, 10)  | 0.4771213     |
| log10(n)     | Logaritmo de n en base 10  | log10(3)    | 0.4771213     |
| log1p(n)     | Logaritmo natural de n + 1 | log1p(2)    | 1.098612      |
| log2(n)      | Logaritmo en base 2        | log2()      | 3.321928      |
| pi           | Número pi                  | Pi          | 3.141593      |
| abs(n)       | Convierte n en absoluto    | abs(-10.2)  | 10.2          |

## Ejercicios B

Realiza algunas operaciones matemáticas en el siguiente **Code Chunk**.

```{r eval=FALSE}
# Realiza la potencia de e a la -1.98
potencia <- exp(-1.98)

# Realiza una raíz cuadrada 48
sqrt(48)

# Realiza el logaritmo natural de 120
log(120)

# Realiza una logaritmo de 10 en base 5
log(10,5)

# Realiza el logaritmo de 100 en base 10
log(100,10)
log10(100)

# Realiza el logaritmo de 100 en base 2
log(100,2)

# Realiza el valor absoluto del pi menos 13
abs(pi-13)

# Truco para logaritmizar elementos con 0s
# al valor base le suma1 y reción le saca el logaritmo natural
log1p(0)

```

\pagebreak

# **Variables**

Coloca aquí tus anotaciones...

**Recomendaciones para los nombres de las variables**

-   Usa nombres cortos y que representen el significado de la variable (bosque15, capturas, monito1, mensual, etc).

-   Evita usar nombres genéricos, otras personas o tu mismo podrían no entender al leer tu código (var1, var2, x, y, z, etc).

-   R diferencia entre mayúsculas y minúsculas (no es igual Datos y datos).

-   Usa guión bajo "\_" o punto "." para separar nombres complejos (bosque_S1, tramp.jul, monit.diurno, prec_anual, etc).

## Ejercicios C

```{r eval=FALSE}
# Crea una variable llamada número que contenga la suma de la hora 
# y minutos de este momento, usando <-
numero <- 18+18

# Crea una variable llamada cumple sumando el año, mes y dia 
# de tu cumpleaños, usando <-
cumple <- 2021+12+8

# Ahora suma 1029 y 2300 pero usando -> y crea la variable suma1
1029+2300 -> suma1

# Prueba usar = en lugar de el operador de asignación
1029+2300 = suma1 # error


```

Crear un nuevo **code chunk usando:** `control+alt+i`..... o ...... `command+alt+i`

Si sale xd

**¿Dónde aparecieron guardadas las variables que creaste?**

Rpta. En el panel de ambiente (**ENVIRONMENT**)

\pagebreak

# **FUNCIONES**

Coloca aquí tus anotaciones...

Las FUNCIONES siempre tendrán un nombre seguido de paréntesis. Dentro de los paréntesis podrás colocar argumentos para especificar acciones, atributos, omisiones, entre otras cosas específicas de cada función. Si quieres usar una función debes escribir su nombre seguido de paréntesis; pero si solo quieres ver el código que contiene una función, solo ejecuta su nombre sin paréntesis.

Identifica qué código contiene la función `var`

```{r eval=FALSE}
?var # var(x, y = NULL, na.rm = FALSE, use)
var
# function (x, y = NULL, na.rm = FALSE, use) 
# {
#    if (missing(use)) 
#        use <- if (na.rm) 
#            "na.or.complete"
#         else "everything"
#     na.method <- pmatch(use, c("all.obs", "complete.obs", 
#         "pairwise.complete.obs", "everything", "na.or.complete"))
#     if (is.na(na.method)) 
#         stop("invalid 'use' argument")
#     if (is.data.frame(x)) 
#         x <- as.matrix(x)
#     else stopifnot(is.atomic(x))
#     if (is.data.frame(y)) 
#         y <- as.matrix(y)
#     else stopifnot(is.atomic(y))
#     .Call(C_cov, x, y, na.method, FALSE)
# }
# <bytecode: 0x000001db115d79e8>
# <environment: namespace:stats>
```

Identifica qué código contiene la función `hist`, llamada función nativa.

```{r, eval=F}
hist
#  function (x, ...) 
# UseMethod("hist")
# <bytecode: 0x000001db0ad4d780>
# <environment: namespace:graphics>
```

Los argumentos de una función puede ir nombrados o no, pero si eres principiante en R es mejor tratar casi siempre de usar los nombres de los argumentos, de esa manera entenderás mejor cada porción de texto que colocas en R.

```{r fig.width=10, fig.height=5}
# Indicando el nombre del argumento x con x = 
datasets::airquality
data("airquality")
hist(x=airquality$Temp)

```

```{r fig.width=10, fig.height=5}
# Sin indicar el argumento x =
hist(airquality$Temp)

```

Control+alt+i

```{r eval=FALSE}
# COMO CREAR UNA FUNCION EN R


cubo <- function(x){
  x^(1/3)
}

funcion.trabajo <- function(numero, divisor){
  primerpaso <- numero^(1/3)
  primerpaso/divisor
}


funcion.trabajo2 <- function(numero, divisor=100){
  primerpaso <- numero^(1/3)
  primerpaso/divisor
}


# USEMOS LAS FUNCIONES CREADAS
cubo(10)
funcion.trabajo2(10, 100)
funcion.trabajo2(divisor = 100, numero = 10)
funcion.trabajo(10,2)
```

\pagebreak

# **Librerías**

Coloca aquí tus anotaciones...

Instala con código el paquete (o librería) tidyverse. Quítale el hashtag y ejecuta el código. Una vez termine de instalar, vuelve a colocar el hashtag para que no tengas problemas al convertir tu documento a PDF.

```{r eval=FALSE}

install.packages("devtools")

# Instalar la librería "devtools"
# Devtools sirve para instalar paquetes de repositorios NO OFICIALES
# GITHUB, BIOCONDUCTOR


```

# **Búsqueda de Ayuda en RStudio**

Coloca aquí tus anotaciones...

Busquemos ayuda sobre la función var.

```{r eval=FALSE}
# Usando la función help()
help(var)

# Usando el signo de interroganción simple
?var

# Usando doble signo de interrogación
??var
```

## Buenos buscadores

-   Rdocumentation

-   Rseek
